【裁判字號】    98,訴,799
【裁判日期】    990129
【裁判案由】    損害賠償
【裁判全文】
臺灣彰化地方法院民事判決               98年度訴字第799號
原      告  丁○○
被      告  丙○○
被      告  戊○○
被      告  甲○○
訴訟代理人  黃勝雄律師
上列當事人間請求損害賠償事件，本院於民國99年01月15日言詞
辯論終結，判決如下：
    主      文
原告之訴及其假執行之聲請均駁回。
訴訟費用新台幣壹萬肆仟陸佰陸拾貳元由原告負擔。
    事實及理由
甲、程序方面：
    按訴狀送達後，原告不得將原訴變更或追加，但請求之基礎
    事實同一者，不在此限， 民事訴訟法第255條第1項第2款定
    有明文。本件原告依侵權行為之法律關係原起訴請求被告丙○○賠償損害，嗣於訴訟中先後追加被告戊○○、甲○○而
    請求被告丙○○、戊○○、甲○○等連帶賠償損害，其請求
    之基礎事實堪認同一， 揆諸前開說明，核無不合， 應予准
    許。
乙、實體方面：
一、原告主張：
  (一)彰化縣員林鎮○○段1057、1059地號等二筆土地（下稱1057
    、1059地號土地）為祭祀公業張添總所有，而系爭二筆土地
    曾因原告無權占有興建地上物、水泥空地、磚矮牆及草木，
    嗣由祭祀公業張添總訴請返還土地，前開事實，業經鈞院95
    年度訴字第474號民事判決在案，於民事判決確定後， 祭祀
    公業張添總則向鈞院民事執行處聲請強制執行，在執行程序
    中，原告與祭祀公業張添總達成將系爭1057地號土地分割為
    七筆後（1057、1057-2～1057-7等地號），由祭祀公業張添
    總將分割後之1057地號土地出賣給原告之子張原賓，最後由
    祭祀公業張添總向鈞院民事執行處撤回強制執行，合先敘明
    。
  (二)在前述將系爭1057地號土地分割為七筆後，原告在分割後之
    1057-3、1057-4地號等二筆土地，仍留存有擋土牆、圍牆、
    回填土、植栽樹木（榕樹、羅漢松、羊蹄甲）等物，被告等
    竟盜運土方，毀損擋土牆及圍牆，挖走榕樹、羅漢松、羊蹄
    甲等樹木變賣，並將變賣所得納為己有，原告損失合計新台
    幣（下同）1,375,296元。
  (三)原告所有前開地上物及植栽樹木等，雖經鈞院95年度訴字第
    474號民事確定判決認定為無權占有， 但對於前述原告無權
    占有而興建之地上物及種植之樹木，如要原告拆遷時，則應
    由系爭1057-3、1057-4地號等二筆土地之原所有人祭祀公業
    張添總或其二筆土地之承受人甲○○，依強制執行法規定，
    聲請鈞院民事執行處依法拆遷，而不得私下任意毀損原告所
    有上開之物，更何況，既有法院民事執行處可依法強制執行
    ，而祭祀公業張添總管理人戊○○及其土地承受人甲○○於
    毀損原告所有之物時，亦無非於其時為之，則請求權不得實
    行或其實行顯有困難之情形， 即不得根據民法第151條規定
    ，以毀損原告所有物之行為，辯解為自助行為，而享有不負
    損害賠償責任之免責事由。既然，被告等人之毀損行為，並
    非合法之自助行為，當屬侵權行為，應可認定。
  (四)按因故意或過失，不法侵害他人之權利者，負損害賠償責任
    。數人共同不法侵害他人之權利者，連帶負損害賠償責；不
    能知其中孰為加害人者，亦同。造意人及幫助人，視為共同
    行為人。民法第184條第1項、民法第185條有明文規定。 民
    事上之共同侵權行為（狹義的共同侵權行為，即加害行為）
    與刑事上之共同正犯，其構成要件並不完全相同，共同侵權
    行為人間不以有意思聯絡為必要，數人因過失不法侵害他人
    之權利，苟各行為人之過失行為，均為其所生損害共同原因
    ，即所謂行為關連共同，亦足成立共同侵權行為，依民法第
    185條第1前段之規定，各過失行為人對於被害人應負全部損
    害之連帶賠償責任（最高法院67年台上字第1737號判例意旨
    參照），本件被告丙○○、系爭1057-3、1057-4地號等二筆
    土地之原所有人祭祀公業張添總之管理人戊○○及前述二筆
    土地之承買人甲○○，均為共同侵權行為人，已如前述，則
    原告所受損失，自應依民法前開規定及最高法院67年台上字
    第1737號判例意旨，負連帶損害賠償責任。
  (五)原告受損害之物及損害數額之證明方法：
  1.原告受損之物為：擋土牆（數量：94.76公尺）、 圍牆（數
    量：94.76公尺）、回填土（數量：1912.67立方公尺）、植
    栽樹木-榕樹（數量：6棵）、羅漢松（數量：8棵）、 羊蹄
    甲（數量：26棵）。另前述受損之物之坐落位置詳如民事起
    訴狀所附之基地設施平面圖。
  2.請鈞院向內政部測量局調取彰化縣員林鎮○○段1057地號土
    地於96年間之航照圖。前述航照圖可證明前述原告受損之物
    之標的及數量。
  3.損害數額之證明方法：請鈞院委託華聲企業發展鑑定顧問有
    限公司鑑定前述原告受損之物之損害賠償額，據以證明被告
    應連帶負擔之損害賠償金額。
  (六)待華聲企業發展鑑定顧問有限公司提出鑑定報告時，原告再
    為訴之聲明第1項之請求金額更正，一併敘明。並聲明： 請
    求判決：(1)被告丙○○、戊○○及甲○○應連帶給付原告1,
    375,296元，及被告丙○○自起訴狀繕本送達翌日起， 追加
    被告戊○○自追加書狀繕本送達翌日起，追加被告甲○○自
    民事準備(一)狀繕本送達翌日起，均至清償日止，按年息百分
    之五計算之利息。(2)訴訟費用由被告連帶負擔。(3)原告願供
    擔保，請准宣告假執行。
二、被告方面之答辯：
  (一)被告丙○○、戊○○部分答辯：均否認有原告所指盜運土方
    ，毀損擋土牆及圍牆，挖走榕樹、羅漢松、羊蹄甲等樹木之
    行為，原告就此應負舉證證明之責任。並均聲明：請求(1)駁
    回原告之訴。(2)訴訟費用由原告負擔。
  (二)被告甲○○部分答辯：
    1.系爭1057-3、1057-4地號土地二筆，地目田、面積分別為
      378.03平方公尺、615.45平方公尺，現在所有權人係被告
      無誤。
    2.被告係於97年05月26日始取得上開二筆土地之所有權，而
      原告起訴主張其被毀損之時間為96年8、9月間，顯然斯時
      被告並非土地之所有權人。被告絕無毀損原告所有之地上
      物或盜運土方情事。
    並聲明：(1)原告之訴暨假執行之聲請均駁回。(2)訴訟費用由
    原告負擔。(3)如受不利之判決，願供擔保請准宣告免為假執
    行。
三、法院之判斷：
  (一)按當事人主張有利於己之事實者，就其事實有舉證之責任，
    民事訴訟法第277條定有明文， 即民事訴訟如係由原告主張
    權利者，應先由原告負舉證之責，若原告先不能舉證，以證
    實自己主張之事實為真實，則被告就其抗辯事實即令不能舉
    證，或其所舉證據尚有疵累，亦應駁回原告之請求。侵權行
    為賠償損害之請求權，除須有損害之發生，及有責任原因之
    事實外，並以二者之間有相當因果關係為其成立要件，故侵
    權行為賠償損害之訴訟，原告須先就上述成立要件為相當之
    證明，始能謂其請求權存在（ 最高法院17年度上字第917號
    判例，44年度台上108號判決可資參照）。
  (二)本件原告主張被告等有上開侵權行為之事實，惟被告等均予
    否認，揆諸上揭說明，原告就其主張侵權行為之事實即負有
    舉證責任，惟原告所舉證人乙○○於本院審理時係證述：「
    （法官問：原告所有在員林鎮○○段1057-3、1057-4地號土
    地上的樹木被盜走，到底是什麼人請工人把土方盜走及移走
    樹木？）‧‧，誰挖的與甲○○完全沒有關係，我有跟原告
    說過誰挖土的及樹木誰移走的應該由原告去舉證，事實上我
    也不知道誰去挖土及移樹木，被告戊○○、被告甲○○、被
    告丙○○都沒有去挖土及移樹木，事實上甲○○取得土地時
    間比較晚。（原告問證人：當初和解時，也有指證甲○○去
    挖？）我只是告訴原告說系爭土地事後有賣給甲○○，我沒
    有說是甲○○去挖土。」等語，此外，原告復無其他積極證
    據證明被告等有其所指侵權行為之事實，按舉證責任分配之
    法則，原告之主張即難信為真實，又原告既未能舉證證明被
    告等係實施侵權行為之人，則原告另請求本院調查其受損害
    之物及損害金額之確實數額部分，自無再加予審酌之必要。
    綜上，原告依共同侵權行為之法律關係請求被告等連帶賠償
    1,375,296元及法定遲延利息，為無理由，應予駁回。
丙、本件事證已臻明確，兩造其餘主張陳述及舉證，經審酌與判
    決結果不生影響，爰不另一一論述，附此敘明。
丁、原告及被告甲○○均陳明願供擔保，聲請宣告假執行及免假
    執行，經核原告之請求既為無理由，其假執行之聲請即失所
    附麗，自應併予駁回。
戊、訴訟費用負擔之依據：民事訴訟法第78條。
中    華    民    國    99    年    1     月    29    日
                        民事第二庭法  官  邱月嬌
以上正本係照原本作成。
如對判決上訴，應於判決送達後20日內向本院提出上訴狀。
中    華    民    國    99    年    1     月    29    日
                                書記官    蕭秀吉

司法院資訊處製作；財團法人民間司法改革基金會備份。
